【裁判字號】    97,裁,3385
【裁判日期】    970630
【裁判案由】    有關郵政事務
【裁判全文】
最  高  行  政  法  院  裁  定
                                      97年度裁字第3385號
上  訴  人  強訊郵通股份有限公司
代  表  人  宋志文
                          送達代收人甲○○
被 上訴 人  交通部
代  表  人  毛治國
上列當事人間有關郵政事務事件，上訴人對於中華民國95年8月
24日臺北高等行政法院95年度訴字第113號判決，提起上訴，本
院裁定如下：
    主  文
上訴駁回。
上訴審訴訟費用由上訴人負擔。
    理  由
一、按對於高等行政法院判決之上訴，非以其違背法令為理由，
    不得為之，行政訴訟法第242條定有明文。同法第243條第1
    項規定，判決不適用法規或適用不當者，為違背法令；而判
    決有第243條第2項所列各款情形之一者，其判決當然違背法
    令。又提起上訴，應以上訴狀表明上訴理由並應添具關於上
    訴理由之必要證據，復為同法第244條第1項第4款及第2項所
    明定。準此，當事人提起上訴，如以原審判決有行政訴訟法
    第243條第1項不適用法規或適用不當為理由時，其上訴狀應
    有具體之指摘，並揭示該法規之條項或其內容；如以原審判
    決有第243條第2項所列各款情形之當然違背法令為理由時，
    其上訴狀應揭示合於該款之事實。如上訴狀未依此項方法表
    明，即難認為已對原審判決之違背法令有具體之指摘，其上
    訴自難認為合法。
二、本件上訴人對於臺北高等行政法院判決上訴，略謂：1.郵件
    處理規則第4條第2項對「通信性質」為抽象概括之定義解釋
    ，已逾越郵政法第6條第1項之範圍，逾越母法之授權目的。
    原判決怠於行使規範審查之權限，未予審認、說明，泛稱「
    郵件處理規則第4條第2項與郵政法第6條第1項之構成要件及
    立法目的尚無違背」，有判決不適用法規或適用不當之違背
    法令。2.系爭對帳單依一般社會觀念及經驗法則，可知非屬
    信函、明信片，且係以電腦套印之印刷類商業文書，文件內
    容僅係就文件收受者原已存在之事實再為提醒、通知，並無
    雙方相互傳達消息之性質，尚非屬保障人民秘密通訊自由之
    範疇，故當不屬「其他通信性質之文件」，自非郵政法第6
    條規範之客體。原判決對於規範之概念特徵或要素未能正確
    理解，而有解釋錯誤之情形，自有適用法規不當之違法。3.
    郵政法第6條第1項係以「職業選擇之客觀許可要件」之重大
    侵害手段，限制一般人民之工作自由權，顯與憲法第15條及
    第23條有違。法官於審理案件時，對於應適用之法律，依其
    合理之確信，認為有牴觸憲法之疑義者，自應許其先行聲請
    解釋憲法以求解決，惟原判決仍逕以該規定為裁罰之依據，
    亦有判決不適用法規或適用不當之違法云云。惟查，按憲法
    第80條規定：「法官須超出黨派以外，依據法律獨立審判，
    不受任何干涉。」而法律在未經有權機關宣告違憲失效前，
    仍屬有效之法律，原審據以裁判，即無不合。本件原判決業
    已敘明郵政法第6條第1項規定並未牴觸憲法，自無裁定停止
    訴訟程序，聲請司法院大法官解釋之必要。另核其上訴狀所
    載其餘內容，或係重述其在原審業經主張而為原判決摒棄不
    採之陳詞，或係就原審取捨證據、認定事實之職權行使事項
    ，任加指摘違誤，或係執其歧異之法律見解，就原審所為論
    斷或駁斥其主張之理由，泛言原判決不備理由及不適用法規
    或適用不當，而未具體表明原判決究竟有如何合於不適用法
    規或適用不當、或有行政訴訟法第243條第2項所列各款之情
    形，尚難認為已對原判決之如何違背法令有具體之指摘，依
    首揭規定及說明，應認其上訴為不合法，應予駁回。
三、依行政訴訟法第249條第1項前段、第104條、民事訴訟法第
    95條、第78條，裁定如主文。
中    華    民    國    97    年    6     月    30    日
                    最高行政法院第二庭
                        審判長法官  高  啟  燦
                              法官  黃  淑  玲
                              法官  黃  合  文
                              法官  廖  宏  明
                              法官  楊  惠  欽
以  上  正  本  證  明  與  原  本  無  異
中    華    民    國    97    年    6     月    30    日
                              書記官  邱  彰  德


司法院資訊處製作；財團法人民間司法改革基金會備份。
